【裁判字號】    97,智,1
【裁判日期】    980219
【裁判案由】    侵害專利權損害賠償
【裁判全文】
臺灣苗栗地方法院民事判決                 97年度智字第1號
原      告  英商高地蒸餾酒製造廠廠牌有限公司(The Highlan
            d Distill.
                        G15.
法定代理人  甲○○○○○○(F.
                        G15.
訴訟代理人  董浩雲律師
複  代理人  陳長葳律師
被      告  丙○○
                        之1號.
            丁○○
                        號
            辛○○
                        22號.
            庚○○
                        樓之8.
                        號2樓.
            乙○○
                        巷23.
            戊○○
                        巷71.
            己○○
                        60巷.
上列當事人間因違反商標法等案件，經原告提起刑事附帶民事訴
訟請求侵權行為損害賠償，經本院刑事庭裁定（96年度附民字第
26號）移送前來，本院於民國98年2 月5 日言詞辯論終結，判決
如下：
    主  文
被告應連帶給付原告新台幣捌拾萬元，及自民國九十六年五月二
十七日起至清償日止，按年利率百分之五計算之利息。
原告其餘之訴駁回。
本判決第一項於原告以新台幣貳拾陸萬元為被告供擔保後，得假
執行。
原告其餘假執行之聲請駁回。
    事實及理由
壹、程序部分：
一、被告庚○○、戊○○、己○○經合法通知，未於最後言詞辯
    論期日到場，核無民事訴訟法第386 條各款所列情形，爰依
    原告之聲請，由其一造辯論而為判決。
二、按訴狀送達後，原告不得將原訴變更或追加他訴，但擴張或
    減縮應受判決事項之聲明者，不在此限。民事訴訟法第255
    條第1 項第3 款定有明文。原告起訴時訴之聲明原為：「被
    告應連帶給付原告新台幣（下同）390 萬元，及自起訴狀繕
    本送達被告翌日起至清償日止，按年息百分之5 計算之利息
    。被告應連帶負擔費用將臺灣苗栗地方法院95年度訴字第
    734 號刑事判決書全部內容，以半版規格刊登於中國時報全
    國版第1 版1 日。」嗣於民國98年2 月5 日變更訴之聲明為
    ：「被告應連帶給付原告390 萬元，及自96年5 月27日起至
    清償日止，按年息百分之5 計算之利息。」核屬減縮應受判
    決事項之聲明，依前開說明，自應准許。
貳、實體部分：
一、原告主張：
  (一)被告丙○○等7 人明知「The Famous Grouse 」商標圖樣，
    係由原告公司向我國經濟部中央標準局（現改制為智慧財產
    局）申請註冊，取得之商標專用權（核准商標註冊證號第60
    4380號、第387056號，期限自77年1 月1 日起，並延展至96
    年12月31日止），指定使用於商品及服務分類表第33類威士
    忌酒之商標權，仍基於共同之犯意聯絡，在專用期間內，未
    經原告之同意或授權，自93年10月間某日起，由被告丙○○
    負責提供所需之酒精、香料、儲酒桶、調酒工具、並負責接
    洽訂單及收款；被告丁○○負責向酒店及資源回收場回收而
    提供酒瓶、瓶蓋；被告庚○○借用台北縣汐止市○○街122
    巷10號2 樓之處所供作製造偽酒之場地；被告乙○○、戊○○、己○○受被告丙○○僱用在上開地點，分工製造仿製有
    「The Famous Grouse 」商標之威雀12年純麥蘇格蘭威士忌
    假酒，被告辛○○受丙○○僱用載運假酒銷售，被告戊○○
    並幫忙承租基隆市○○街140 號供作囤酒倉庫。至95年1 月
    3 日為警察查獲止，被告丙○○將製造之假酒陸續銷售至台
    北縣市、桃園、新竹、苗栗等地，經警搜索查扣之帳冊顯示
    ，被告丙○○94年間共銷售威雀12年純麥蘇格蘭威士忌假酒
    168 瓶，每瓶售價600 元，被告丙○○等7 人共同侵害原告
    所有之「Th e Famous Grouse」商標專用權，分別經臺灣高
    等法院臺中分院97年度上訴字第338 號刑事判決、本院96年
    度苗簡字第449 、701 號刑事簡易判決在案，被告等人共同
    侵害原告商標專用權之事實，足堪認定。
  (二)本件被告共銷售威雀12年純麥蘇格蘭威士忌假酒168 瓶，以
    每瓶600 元之零售價計算，依商標法第63條第1 項第3 款計
    算之損害賠償額應為90萬元（600 元×1500倍＝900,000 元
    ）。又被告等人製造、販售之威雀12年純麥蘇格蘭威士忌假
    酒，品質遠低於原告生產之真正威雀12年威士忌酒，消費者
    一經飲用，將對原告之威雀12年威士忌酒商標信譽造成嚴重
    減損，基於「The Famous Grouse 」商標圖樣具有全球性知
    名度，在我國自77年取得商標圖樣之註冊登記，迄今已有20
    年歷史，「The Famous Grouse」商標信譽建立不易，價值不
    斐，商業信譽損失請求被告連帶賠償300 萬元等語。並聲明
    ：(一)被告應連帶給付原告390 萬元，及自96年5 月27日起至
    清償日止，按年息百分之5 計算之利息。(二)原告願供擔保，
    請准宣告假執行。
二、被告則以：
  (一)被告丙○○、丁○○、辛○○、乙○○、戊○○、己○○：
    1.被告丙○○部分：我有製造原告公司商標的酒，但原告請
    求1,500 倍賠償不合理，假酒零售價每瓶不可能600 元等語
    。2.被告丁○○部分：對於原告請求沒有意見，但沒有錢賠
    償，原告請求1500倍太高，原告請求商譽損失300 萬元也太
    高等語。3.被告辛○○部分：我不懂如何答辯等語。4.被告
    乙○○部分：原告請求有他的理由，但伊沒有錢賠償原告，
    對刑事判決認定我們是共犯沒有意見等語。5.被告戊○○部
    分：伊只負責找房子、租倉庫，後來被查到才知道倉庫有放
    仿冒原告公司商標的酒等語。6.被告己○○部分：對原告所
    提的請求，我不了解，不知如何答辯等語置辯。並均聲明：
    原告之訴駁回。
  (二)被告庚○○未於言詞辯論期日到場，亦未提出書狀作何聲明
    或陳述。
三、本院判斷：
  (一)原告主張表彰原告商譽及商品「The Famous Grouse 」商標
    圖樣，係由原告公司向我國經濟部中央標準局（現改制為智
    慧財產局）申請註冊，取得之商標專用權（核准商標註冊證
    號第604380號、第387056號，期限自77年1 月1 日起延展至
    96年12月31日止），指定使用於商品及服務分類表第33類威
    士忌酒之商標權，業據原告提出經濟部中央標準局商標註冊
    證1 份為證，堪信原告上開主張為真實。
  (二)原告主張被告等人自93年10月間某日起，共同分工製造仿製
    威雀12年純麥蘇格蘭威士忌假酒，其上有原告取得商標專用
    權之「The Famous Grouse 」商標圖樣，後經國道公路警察
    局刑事警察隊於95年1 月4 日，在基隆市○○街140 號倉庫
    內，查獲印有原告商標之威雀威士忌假酒2 箱，在台中縣潭
    子鄉○○路396 號，查獲印有原告商標之威雀威士忌酒盒1
    批等情，除被告戊○○辯稱：被查獲後方知悉負責的倉庫有
    放仿冒原告公司商標的酒等語，其餘被告均不爭執。又被告
    均辯稱原告請求賠償金額過高等語，是本件爭執事項厥為：
    1.被告等人是否均有參與製造仿製威雀12年純麥蘇格蘭威士
    忌假酒？2.原告可請求賠償之金額為何？經查：
    1.被告等人共同分工製造仿製威雀12年純麥蘇格蘭威士忌假
      酒乙節：業據被告丙○○於臺灣苗栗地方法院檢察署（下
      稱苗栗地檢署）偵查中供稱：我製作假酒放在基隆市○○
      街140 號，是戊○○幫我租的，戊○○之前曾幫我灌酒，
      製作假酒的酒精是由庚○○幫我叫的，作酒流程由我安排
      ，有我弟弟乙○○、己○○幫我作，辛○○幫我送貨，他
      知道是假酒等語（見苗栗地檢署95年度偵字第268 號卷第
      23至24、168 頁）。被告戊○○於偵查中供稱：基隆市○○街140 號是丙○○囤酒倉庫，是丙○○要我幫他找的，
      我知道丙○○是作假酒，酒作完後辛○○來載等語（見苗
      栗地檢署95年度偵字第268 號卷第68、182 至183 頁）。
      另被告丙○○、丁○○、辛○○、庚○○、乙○○、戊○○、己○○等人，對於苗栗地檢署95年度偵字第1022號起
      訴書所載，含有製作本件原告商標假酒之犯罪事實，於本
      院95年度訴字第734 號刑事案件審理中，均為認罪之表示
      （見本院95年度訴字734 號刑事卷第17頁、20 1頁）。另
      被告丙○○於本院稱：我有製造原告公司的酒及商標等語
      （見本院卷第162 頁），被告丁○○於本院稱：對於原告
      請求沒有意見，但依商標法罰1,500 倍太高，商譽損失30
      0 萬元也太高等語（見本院卷第163 頁），被告乙○○於
      本院稱：對於刑事判決認我與其他被告有犯意聯絡，沒有
      意見等語（見本院卷第163 頁）。又本件被告等人所分工
      製造仿製威雀12年純麥蘇格蘭威士忌假酒，及欲供包裝使
      用之酒盒，先後由國道公路警察局刑事警察隊於95年1 月
      3 日，在被告丁○○台中縣潭子鄉○○路396 號住處，查
      獲印有原告商標之威雀酒盒1 批；嗣於95年1 月4 日，在
      被告戊○○幫丙○○找的基隆市○○街140 號倉庫內，查
      獲印有原告商標之仿製威雀威士忌酒2 箱，有扣押物品目
      錄表2 份在卷可佐（見苗栗地檢署95年度偵字第268 號卷
      第74至75頁、第98至100 頁）。被告戊○○既坦承有上開
      起訴書所載之犯罪事實，且其知悉被告丙○○製造假酒，
      仍承租倉庫供被告丙○○放置有侵害原告商標之假酒，是
      被告戊○○已有參與侵害原告商標之部分行為，原告主張
      被告等人有共同侵害原告上開商標之行為，足堪採信。又
      被告等共同分工製造仿製威雀12年純麥蘇格蘭威士忌假酒
      之行為，被告丙○○、己○○2 人經臺灣高等法院臺中分
      院以97年度上訴字第338 號刑事判決，分別判處有期徒刑
      3 年、有期徒刑1 年減為有期徒刑6 月；被告丁○○、庚○○、辛○○、戊○○、乙○○等5 人，經本院以96 年
      度苗簡字第449 號、第701 號、第874 號刑事簡易判決分
      別判處被告丁○○、庚○○有期徒刑5 月，減為有期徒刑
      2 月又15日，被告辛○○、戊○○、乙○○有期徒刑6 月
      ，減為有期徒刑3 月確定，亦有上開刑事判決書在卷可佐
      ，原告此部分主張堪認為真實。
    2.原告可請求損害賠償部分：
      (1)按商標權人對於侵害其商標權者，得請求損害賠償，並
        得請求排除其侵害；有侵害之虞者，得請求防止之。商
        標權人請求損害賠償時，得就查獲侵害商標權商品之零
        售單價500 倍至1,500 倍之金額計算其損害，但查獲商
        品超過1,500 件時，以其總價定賠償金額。商標法第61
        條、第63條第1 項第3 款分別定有明文。又商標法第66
        條第1 項第3 款規定係指「查獲侵害商標專用權商品之
        零售單價」而言，並非指「被侵害商標專用權商品之零
        售單價」。原告主張被告丙○○侵害原告商標專用權商
        品之零售價每瓶600 元，係以被告丙○○遭查扣1 紙抬
        頭記載「龍仁」之估價單為據，該紙估價單雖有記載「
        威雀24瓶×600 」（見苗栗地檢署95年度偵字第1022號
        卷第111 頁），然被告丙○○於95年2 月17日偵查中即
        稱：龍仁那張是我跟他買東西等語（同上卷第175 頁）
        ，另證人龍仁於本院證稱：有以1 瓶600 元之價格賣過
        威雀的酒給丙○○等語（見本院卷第276 頁），足認上
        開估價單所記載之600 元非被告丙○○出售之零售價，
        是被告丙○○經提示該估價單後，於本院稱：好像有以
        600 元賣出等語（見本院卷第162 頁），亦難認為真實
        。至本件被告等出售侵害原告商標假酒之零售價，被告
        丙○○於本院審理時稱：「（零售價每瓶即為400 元？
        ）就400 元。」等語（見本院卷第194 頁），被告丙○○上開供述，係就出售侵害原告專用商標商品零售價價
        格所為明確供述，是被告丙○○於本院所為每瓶零售價
        400 元之供述，應較為可採。本件查獲侵害原告商標權
        商品為24瓶（2 箱），未逾1,500 件，爰審酌被告等侵
        害之數量及時間，衡量原告所受損害及被告所得利益，
        認以1,000 倍計算賠償額為適當，是以其損害額應為40
        萬元（計算式：400 ×1,000 ＝400,000） ，原告逾此
        部分之請求為無理由，應予駁回。
      (2)又按商標權人之業務上信譽，因侵害而致減損時，並得
        另請求賠償相當之金額，商標法第63條第3 項亦定有明
        文。而商標法第66條第3 項之規定，係有別於同條第1
        項財產上損害賠償請求權之非財產上商譽損害請求權，
        祗須商標專用權人之業務上信譽，因商標受侵害致減損
        時，即足當之。至其賠償之金額，自應審酌當事人雙方
        之資力、侵害商譽之程度及其他一切情形定之（最高法
        院91年度台上字第1949號判決意旨參照）。經查，被告
        等分工製造、販賣威雀12年純麥蘇格蘭威士忌假酒，足
        使消費大眾產生混淆，自足認原告業務上之信譽已因被
        告之侵害行為而減損，原告自得依上開規定，請求被告
        賠償其信譽之損害。本院審酌原告使用上述註冊商標之
        商品已在市場上流通相當時日，有一定之市場占有率，
        及本件侵害商譽之態樣及情節等一切情狀，認原告所受
        之信譽損失應以40萬元為妥適。原告逾此部分之請求為
        無理由，應予駁回。
四、又按數人共同不法侵害他人之權利者，連帶負損害賠償責任
    ；不能知其中孰為加害人者，亦同。造意人及幫助人，視為
    共同行為人。民法第185 條定有明文。被告等人共同分工製
    造侵害原告上開商標權之假酒，致原告受有共80萬元（40萬
    元＋40萬元＝80萬元）之損失，已如前述。從而，原告依上
    開規定，請求被告等連帶給付80萬元，及自96年5 月27日（
    起訴狀繕本送達全部被告最後1 日之翌日）起至清償日止，
    按週年利率百分之5 計算之利息，為有理由，應予准許。逾
    此範圍所為之請求則屬無據，應予駁回。本件判決主文第1
    項，原告陳明願供擔保，請求宣告假執行，經核與法律規定
    相符，爰酌定相當擔保金額准許之。至於原告敗訴部分，其
    假執行之聲請，失所附麗，應予駁回。
五、本件事證已臻明確，兩造其餘攻擊防禦方法，經本院斟酌後
    ，認均不足以影響本判決之結果，自無逐一詳予論駁之必要
    ，併此敘明。
六、本件原告提起刑事附帶民事訴訟，而由本院刑事庭依刑事訴
    訟法第504 條第1 項規定，裁定移送前來，依同條第2 項規
    定免繳納裁判費，於本院審理期間，本件亦未滋生其他必要
    訴訟費用，是並無訴訟費用負擔問題，併予敘明。
七、據上論結，本件原告之訴為一部有理由，一部無理由，依民
    事訴訟法第390 條第2 項，判決如主文
中    華    民    國    98    年    2     月    19    日
                  民事庭法  官  吳國聖
以上正本係照原本作成。
如對本判決上訴，須於判決送達後20日內向本院提出上訴狀。
                        書記官  葉俊宏
中    華    民    國    98    年    2     月    19    日


司法院資訊處製作；財團法人民間司法改革基金會備份。
